【裁判字號】    97,簡上,782
【裁判日期】    971029
【裁判案由】    妨害名譽
【裁判全文】
臺灣高雄地方法院刑事判決             97年度簡上字第782號
上  訴  人  臺灣高雄地方法院檢察署檢察官
被      告  甲○○
上列上訴人因被告妨害名譽案件，不服本院高雄簡易庭民國97年
7 月29日97年度簡字第3714號第一審簡易判決（聲請簡易判決處
刑案號：97年度偵字第15981 號），提起上訴，嗣因被告就被訴
事實為有罪之陳述，本院管轄之第二審合議庭聽取當事人意見後
，改依簡式審判程序進行，判決如下：
    主  文
上訴駁回。
甲○○緩刑貳年。
    事  實
一、甲○○係世界紅卍字會高雄市分會前任理事長，於民國96年
    9 月9 日上午10時30分許，在高雄市前金區○○○路547 號
    主持上開分會之會員大會時，因會員乙○○起立發表意見並
    散發傳單，經其制止未果，竟基於公然侮辱之犯意，在上開
    參與大會之47名會員得共見共聞之處所，持麥克風辱罵乙○
    ○「你是流氓、流氓」等語，足以貶損乙○○個人社會地位
    及人格。
二、案經乙○○訴由臺灣高雄地方法院檢察署檢察官偵查聲請簡
    易判決處刑。
    理  由
一、本件被告甲○○所犯係死刑、無期徒刑、最輕本刑為3 年以
    上有期徒刑以外之罪，其於審判程序中就被訴事實為有罪之
    陳述，經審判長告知簡式審判程序之旨，並聽取公訴人及被
    告之意見後，經本院依刑事訴訟法第273 條之1 第1 項之規
    定，裁定進行簡式審判程序。又本件卷內之證據調查，依同
    法第273 條之2 規定，不受第159 條第1 項關於傳聞法則規
    定之限制，依法均有證據能力，合先敘明。
二、上揭事實業據被告於本院審理時坦承不諱，核與告訴人乙○
    ○於偵查中之指述、證人即世界紅卍字會高雄市分會總務何
    興謨、常務理事劉後利及會計李俐瑩於偵查中證述之情節相
    符（見偵卷第10頁至第13頁），足認被告之自白與事實相符
    ，得為認定犯罪之依據。從而，本件犯罪事證明確，被告公
    然侮辱之犯行，應堪認定。
三、按刑法上之公然侮辱罪，祗須侮辱行為足使不特定人或多數
    人得以共見共聞，即行成立，司法院院字第2033號解釋參照
    。又侮辱，乃謾罵嘲弄或其他輕蔑他人人格之行為，且須出
    於侮辱之故意，而具有妨害他人名譽之危險，始足當之；亦
    即行為人須出於主觀侮辱他人之犯意，以言語、文字或動作
    表示不屑輕蔑或攻擊其人格之意思，而足以對於個人在社會
    上所保持之人格及地位，在客觀上業已達到貶損其名譽及尊
    嚴評價之程度。而是否符合侮辱之判斷，應顧及行為人之年
    齡、教育程度、職業與被害人之關係等情事。本件案發時間
    為世界紅卍字會高雄市分會之會員大會，有47名會員齊聚於
    上開地點，業據證人李俐瑩於偵查中證述明確（見偵卷第12
    頁），自屬多數人得以共見共聞之處所；又告訴人亦為世界
    紅卍字會高雄市分會會員之一，被告於召開會員大會時，透
    過麥克風以「你是流氓、流氓」等語大聲辱罵告訴人，足使
    告訴人當場陷於難堪與困窘，而貶抑告訴人個人之社會地位
    及人格。是核被告所為，係犯刑法第309 條第1 項之公然侮
    辱罪。原審以本件事證明確，依刑法第309 條第1 項、第41
    條第1 項前段及刑法施行法第1 條之1 之規定，審酌被告僅
    因細故即公然出言辱罵告訴人，而貶損告訴人於社會上之人
    格及地位，並念及被告無犯罪前科，犯後坦承犯行，願向告
    訴人道歉，在法定刑內依據本件犯罪情節、被告資力及智識
    程度等一切情狀，量處拘役30日，並諭知以新臺幣（下同）
    1,000 元折算1 日之易科罰金折算標準，其認事用法，核無
    不合，量刑亦稱妥適。
四、上訴人雖以被告未與告訴人達成和解，原審量刑過輕為由提
    起上訴，惟按法官於有罪判決中，究應如何量處罪刑，抑或
    是否宣告緩刑等，均為實體法賦予審理法官裁量之刑罰權事
    項，法官行使此項裁量權，自得依據個案情節，參諸刑法第
    57條所定各款犯罪情狀之規定，於該法定刑度範圍內，基於
    合義務性之裁量，量處被告罪刑；質言之，法官為此量刑或
    緩刑宣告之裁量權時，除不得逾越法定刑或法定要件外，尚
    應符合法規範之體系及目的，遵守一般有效之經驗及論理法
    則等法原則，亦即應兼顧裁量之外部及內部性，如非顯然有
    裁量逾越或裁量濫用之違法情事，自不得任意指摘為違法，
    最高法院72年台上字第6696號、75年台上字第7033號及80年
    台非字第473 號分別著有判例可資參照。從而，刑之量定及
    緩刑之宣告，係實體法上賦予法院得為自由裁量之事項，倘
    法院未有逾越法律所規定之範圍，或濫用其權限，即不得任
    意指摘為違法。本院認原審已斟酌刑法第57條所規定之一切
    量刑事由，且所量處之刑度尚屬適當，且被告已於本院審理
    時與告訴人達成和解，願賠償100,000 元一情，有本院97年
    10月15日審判筆錄1 份可憑，是以，上訴人以前揭理由執為
    上訴，指摘原判決不當，為無理由，應予駁回。
五、本院審酌被告前未曾受有期徒刑以上刑之宣告，此有臺灣高
    等法院被告前案紀錄表附卷可稽，其因一時失慮，致罹刑章
    ，且犯後坦承犯行，顯有悔意，並已於本院審理時與告訴人
    和解及被告係於民國31年出生，年事已高等情，認其經此次
    教訓，當知所警惕而無再犯之虞，綜核各情，認原審對其所
    宣告之刑，以暫不執行為適當，爰依刑法第74條第1 項第1
    款規定，宣告緩刑2 年，以啟自新。
據上論斷，應依刑事訴訟法第455 條之1 第1 項、第3 項、第36
8 條、第273 條之1 第1 項，刑法第74條第1 項第1 款，判決如
主文。
本案經檢察官鄭益雄到庭執行職務。
中    華    民    國    97    年    10    月    29    日
                  刑事第十一庭  審判長法  官  蔡廣昇
                                      法  官  王  琁
                                      法  官  周佳佩
以上正本證明與原本無異。
不得上訴。
中    華    民    國    97    年    10    月    29    日
                                      書記官  王壹理
附錄本案論罪科刑法條：
刑法第309 條
公然侮辱人者，處拘役或300 元以下罰金。
以強暴犯前項之罪者，處1 年以下有期徒刑、拘役或500 元以下
罰金。


司法院資訊處製作；財團法人民間司法改革基金會備份。
